【裁判字號】    99,非抗,173
【裁判日期】    990430
【裁判案由】    本票裁定
【裁判全文】
臺灣高等法院臺中分院民事裁定  99年度非抗字第173號
再 抗 告人  中鹿汽車客運股份有限公司
法定代理人  甲○○
代 理 人兼
送達代收人  丁○○
相  對  人  乙○○
送達代收人  丙○○
上列再抗告人因與相對人乙○○間本票裁定事件，對於中華民國
99年2月23日臺灣彰化地方法院99年度抗字第7號裁定提起再抗告
，本院裁定如下：
    主  文
再抗告駁回。
再抗告程序費用由再抗告人負擔。
    理  由
一、相對人於原法院聲請及於本院主張意旨略以：
    相對人執有再抗告人於民國（下同）96年12月10日簽發，面
    額新臺幣（下同）200萬元，未載到期日，並免除作成拒絕
    證書之本票1紙。詎經提示，未獲清償。再抗告人謂相對人
    未提示而欠缺行使追索權之形式要件，惟系爭本票未載到期
    日，應視為見票即付，相對人曾於98年底向再抗告人提示，
    亦曾向原法院聲請就本票債權進行調解，本件聲請前已多次
    提示甚明。又相對人於97年1月22日向原法院聲請本票裁定
    時，並未對同為共同發票人之再抗告人為之，故無重覆聲請
    之情事。爰依票據法第123條規定聲請裁定准予強制執行等
    語。並經原法院裁定予以准許。
二、再抗告人於原法院抗告及本院再抗告意旨略以：
    按本票發票人依票據法第123條，聲請法院裁定許可對發票
    人強制執行，雖屬非訟事件，法院仍應依非訟事件程序，就
    本票形式要件及聲請本票裁定前是否具備應踐行之程序，予
    以審查。系爭本票上未載到期日，依同法第120條視為見票
    即付，相對人應向再抗告人為付款提示未果後，始得聲請為
    准予強制執行之裁定。然再抗告人迄於收受本件裁定時，仍
    未獲相對人提示請求付款之通知，相對人顯違反提示義務，
    其行使追索權之形式要件未備，依法不能聲請本件裁定。且
    系爭本票既未載到期日，即無從認定於屆期日提示，亦無從
    以提示日為到期日，則系爭本票未經相對人提示甚明，相對
    人自不得逕為行使票款請求權。另系爭本票業於97年1月22
    日向原法院聲請本票裁定，竟於98年12月24日再為本件之聲
    請，自應予以駁回。爰提起本件再抗告，請求廢棄原裁定等
    語。
三、按非訟事件，對於抗告法院之裁定再為抗告，僅得以其適用
    法規顯有錯誤為理由，且原裁定所涉及之法律見解具有原則
    上重要性者為限，非訟事件法第45條第3項、第4項定有明文
    。所謂適用法規顯有錯誤，係指確定裁判違背法規或現存判
    例解釋者，或抗告法院所為之裁定，就其取捨證據自行確定
    之事實，適用法規所持法律上判斷顯有錯誤而言。又所謂法
    律見解具有原則上之重要性，係指所涉及之法律問題意義重
    大而有加以闡釋之必要者而言。
四、本件再抗告人雖以相對人尚未依法提示系爭本票，不得為本
    件本票裁定之聲請云云。惟票據法第95條規定：「匯票上雖
    有免除作成拒絕證書之記載，執票人仍應於所定期限內，為
    承兌或付款之提示，但對於執票人主張未為提示者，應負舉
    證之責任。」，此規定依同法第124條明文，於本票亦準用
    之。則本票有免除作成拒絕證書之記載者，票據債務人若主
    張執票人未為提示，其應就該事實負舉證責任，此乃票據法
    所為舉證責任倒置之特別規定。查系爭本票既有免除作成拒
    絕證書之記載（見原法院98年度司票字第996號卷），再抗
    告人主張相對人未為付款之提示，自應負舉證之責；然再抗
    告人迄未舉證以實其說。原裁定以：再抗告人未負舉證責任
    ，本件非訟程序無從認相對人未為付款之提示，應為許可強
    制執行之裁定等語為由，駁回抗告人抗告，並無適用法規顯
    有錯誤，亦無所涉及之法律見解具有原則上重要性之情事，
    經核並無不當。再抗告人仍執陳詞指摘原裁定不當，求予廢
    棄，非有理由。
五、據上論結，本件再抗告為無理由；爰依非訟事件法第46條、
    民事訴訟法第495條之1第1項、第449條第1項、第95條、第
    78條，裁定如主文。
中    華    民    國    99    年    4     月    30    日
                民事第二庭    審判長法  官  邱森樟
                                    法  官  謝說容
                                    法  官  翁芳靜
以上正本係照原本作成。
不得抗告。
                                    書記官  粘銘環
中    華    民    國    99    年    5     月    3     日
                                                      Ｓ

司法院資訊處製作；財團法人民間司法改革基金會備份。
